高雄高等行政法院判決
　　　　　　　　　　　　　　　　　　　 94年度訴字第211號
　　　　　　　　　　　　　　　.
原　　　告　甲○○
訴訟代理人　鄭瑞崙　律師
　　　　　　邱揚勝　律師
上一人複代理人
　　　　　　紀美瑞　會計師
被　　告　　財政部台灣省南區國稅局
代　表　人　乙○○　局長
訴訟代理人　丙○○
上列當事人間因贈與稅事件，原告不服財政部中華民國九十四年
一月十二日台財訴字第○九三○○四六二五九○號訴願決定，提
起行政訴訟。本院判決如下：
    主  文
原告之訴駁回。
訴訟費用由原告負擔。
    事  實
一、事實概要：
    緣原告於民國（下同）八十六年一月至八月間將八十四、八
    十五年間出售其所有坐落高雄縣岡山鎮○○段六四一等地號
    之土地款分別贈與其子陸榮源新臺幣（下同）一二○、○○
    ○、○○○元、陸怡宏一一四、九五六、七九三元及其女陸
    碧珠三○、○○○、○○○元，合計二六四、九五六、七九
    三元，已超過贈與稅免稅額，逾期未申報，嗣經財政部賦稅
    署（以下簡稱賦稅署）查獲，通報被告查證屬實，乃核定本
    次贈與總額二六四、九五六、七九三元，加計本年度前次贈
    與額三、四二三、○一一元，核定本年度贈與總額二六八、
    三七九、八○四元，贈與淨額二六七、三七九、八○四元，
    應納稅額一二五、六四九、八三二元，除通知原告補徵稅款
    外，並依遺產及贈與稅法第四十四條規定按應納稅額處一倍
    罰鍰一二五、六四九、八○○元（計至百元止）。原告不服
    ，申經復查，未獲變更，提起訴願，亦遭駁回，遂提起本件
    行政訴訟。
二、兩造聲明：
  (一)原告聲明求為判決：
    (1)訴願決定及原處分（含復查決定）均撤銷。
    (2)訴訟費用由被告負擔。
  (二)被告聲明求為判決：
    如主文所示。
三、兩造主張之理由：
  甲、原告主張之理由：
    1.查原告與其配偶陸陳金研、長子陸榮源及訴外人陸祥麟、
      陸新發等五人，八十四年至八十五年間共同將所有高雄縣
      岡山鎮○○段六四一地號土地出售予紐新企業股份有限公
      司（以下簡稱紐新企業公司），成交價格總計一、八六○
      、九七二、八二五元，其中陸榮源名下所有高雄縣岡山鎮
      ○○段六四八地號土地款二九、五七六、四八一元，該公
      司於八十六年才匯入陸榮源台灣土地銀行（以下簡稱土銀
      ）岡山分行活期儲蓄存款000000000000號帳
      戶，應作為八十六年度贈與額之減項。至八十五年間，存
      入土銀岡山分行活期儲蓄存款帳戶，計一五○、○○○、
      ○○○元，屬原告八十五年度贈與。
    2.陸榮源八十七年九月十八日返還原告一五○、○○○、○
      ○○元，已有贈與返還事實。又原告於八十七年度向訴外
      人陳金龍等四人購買土地，價金合計五一、○一九、三二
      ○元，陸榮源分兩次代原告支付購買土地款，首先於八十
      七年八月十七日代原告支付購買土地款三○、六七五、八
      四○元，賦稅署僅認列前筆之三○、○○○、○○○元，
      尾數六七五、八四○元應予減列；另八十七年十一月二十
      五日代原告支付購買土地款二○、三四三、四八○元，應
      屬贈與返還。又原告於八十七年十一月二十七日匯款一○
      、○○○、○○○元予陸榮源，應屬八十七年度之贈與。
      此外，原告再於同年十一月三十日匯款一五○、○○○、
      ○○○元予陸榮源，亦應屬八十七年度之贈與。原告並於
      九十二年三月十三日補提示原告與陸榮源資金往來彙總說
      明及補充說明。
    3.原告八十八年一月二十八日及二月二十四日分別自陸榮源
      土銀岡山分行存款帳戶提領二○、○○○、○○○元及三
      ○、○○○、○○○元，匯至美國購買原告及其配偶名義
      之股權；八十九年三月一日原告又自陸榮源土銀岡山分行
      存款帳戶提領三、四六五、○○○元，匯至美國購買原告
      名義之定期存款；八十九年三月十三日原告自陸榮源土銀
      岡山分行存款帳戶提領二、○一五、○○○元，匯至美國
      供原告及其配偶花用；另提現金三、五○○、六八○元，
      供原告作其他用途，足證陸榮源土銀岡山分行存款帳戶，
      僅是原告用來作為資金調度之帳戶，且大部分資金已匯回
      原告。上開陸榮源土銀岡山分行存款帳戶資金往來情況，
      符合財政部高雄市國稅局財高國稅法字第九○○二九七七
      七七號函及財政部七十二年三月一日台財稅第三一二九九
      號函示，對「二親等以內親屬間之資金往來，究為贈與、
      借貸或分散利息所得等關係」之查核認列參考原則：(1)該
      資金之運用皆用於出資者本身業務；(2)該資金之孳息、收
      益確有轉回出資者或由其支用；(3)查獲前雙方資金往返頻
      繁。故原告匯入陸榮源土銀岡山分行存款帳戶資金係借用
      人頭，無涉贈與。
    4.現代法治國家之行政機關實應遵循「無責任即無行政罰」
      ，與「法無明文不處罰」等原則，資以彰顯國家對人民財
      產權之保護義務。又參照司法院釋字第五○三號解釋，本
      件原告既無贈與之事實，被告自無從據以裁處原告罰鍰，
      司法院釋字第二七五號解釋亦指出唯有人民之行為可歸責
      者，始能對之進行處罰；另司法院釋字第三五六號解釋行
      為罰與漏稅罰係屬兩事，則本件係涉及漏稅罰之處分，自
      無司法院釋字第二七五號解釋所創設「推定過失」制度之
      適用甚明，從而被告應就原告有漏稅之事實及故意過失等
      可歸責條件負舉證責任。
  乙、被告主張之理由：
    1.查原告與其配偶陸陳金研、其長子陸榮源及案外人陸祥麟
      、陸新發等五人，共同將所有高雄縣岡山鎮○○段六四一
      地號等三十五筆土地出售予紐新企業公司，成交價格總計
      一、八六○、九七二、八二五元，其中屬於原告、陸陳金
      研及陸榮源所持分之土地價款分別為一、一六六、九二二
      、八七二元、三二七、一三七、七七九元及二九、五七六
      、四八一元。而上開土地價款扣除繳納土地增值稅及相關
      費用後，該公司分次給付，經查上開土地價款存入款明細
      如下：(1)八十四年間，存入原告合作金庫銀行（以下簡稱
      合庫）岡山分行第0000000000000號存款帳
      戶計九一、○○○、○○○元，存入陸榮源土銀岡山分行
      第000000000000號存款帳戶計一○、○○○
      、○○○元。(2)八十五年間，存入原告土銀岡山分行第0
      00000000000號存款帳戶計七五、○○○、○
      ○○元，存入陸榮源上開土銀岡山分行存款帳戶計一五○
      、○○○、○○○元。(3)八十六年間，存入原告上開土銀
      岡山分行存款帳戶計二三四、五九六、五九七元，存入陸
      榮源上開土銀岡山分行存款帳戶計二二○、○○○、○○
      ○元，存入其次子陸怡宏土銀岡山分行第0000000
      00000號存款帳戶計一九一、五○○、○○○元。上
      開存入款項，扣除陸榮源出售其名下所有高雄縣岡山鎮○
      ○段六四八地號土地應取得之土地款二九、五七六、四八
      一元，原告於八十五年間，將其出售土地款存入陸榮源存
      款帳戶之金額為三○、四二三、五一八元，於八十六年間
      ，存入陸榮源存款帳戶之金額為一三○、○○○、○○○
      元，存入陸怡宏存款帳戶之金額為一七六、五九○、八九
      三元，存入其女陸碧珠存款帳戶之金額為三○、○○○、
      ○○○元，案經賦稅署查獲，乃以八十九年十一月十三日
      台稅稽發第八九○一五○一號函請原告依限提出說明，原
      告分別於九十年一月五日及四月十八日提出說明，依其所
      提出之說明及查得資料查對結果，原告於八十六年分別贈
      與現金予陸榮源一二○、○○○、○○○元、陸怡宏一一
      四、九五六、七九三元及陸碧珠三○、○○○、○○○元
      ，合計贈與總額二六四、九五六、七九三元，被告以上開
      贈與事證明確，乃依遺產及贈與稅法第四條第二項規定，
      核定補徵贈與稅一二五、六四九、八三二元，依法並無不
      合。
    2.又原告主張出售陸榮源名下土地應取得之土地款二九、五
      七六、四八一元，買受人紐新企業公司係於八十六年度匯
      入陸榮源土銀岡山分行存款帳戶乙節，查原告分別於九十
      年一月五日及四月十八日說明書陳述，八十五年度匯款存
      入陸榮源存款帳戶之六○、○○○、○○○元中含出售陸
      榮源名下土地之應分配土地款，賦稅署並據以認定該筆款
      項歸屬於八十五年度，而列為八十五年度贈與額之減項，
      嗣原告又訴稱該筆屬八十六年度贈與之返還，前後說詞互
      相矛盾，洵不足採。
    3.另原告主張陸榮源八十七年九月十八日自其土銀岡山分行
      存款帳戶匯款一五、○○○、○○○元存入同銀行原告存
      款帳戶，屬八十六年度贈與返還乙節，查原告於八十六年
      五月十七日至土銀岡山分行以陸榮源名義作定期存款，存
      單分別為第000000000000、0000000
      00000及000000000000號等三筆，存款
      金額各五、○○○、○○○元，合計一五、○○○、○○
      ○元，陸榮源雖於八十七年九月十八日自其土銀岡山分行
      存款帳戶轉帳一五、○○○、○○○元至原告同分行存款
      帳戶，惟原告於同年十一月三十日復自其土銀岡山分行存
      款帳戶轉帳一五、○○○、○○○元至陸榮源同分行存款
      帳戶，有存單存款新開戶登錄單及存摺類存款分戶明細表
      影本可稽。而賦稅署以八十七年度陸榮源轉存原告之上開
      款項，原告已返還，乃核定原告八十六年度此部分贈與額
      為一五、○○○、○○○元、八十七年度此部分贈與額為
      ○元；且上開三筆存款屆期後，本金續存，而到期之利息
      合計約一、一五○、○○○元，應屬原告所有，若如原告
      所訴陸榮源八十七年九月十八日匯款一五、○○○、○○
      ○元係返還原告八十六年度贈與，則陸榮源應並同利息返
      還，惟陸榮源僅返還一五、○○○、○○○元，是原告主
      張八十七年十一月三十日匯款一五、○○○、○○○元予
      陸榮源，應屬八十七年度之贈與乙節，不足採據。
    4.再查，原告於八十五年二月十六日及八月十五日至土銀岡
      山分行以陸榮源名義作定期存款，存單分別為第0000
      00000000、000000000000、000
      000000000、000000000000、00
      0000000000及000000000000號等
      六筆，存款金額各五、○○○、○○○元，合計三○、○
      ○○、○○○元，原告分別於九十年一月五日及四月十八
      日說明書陳述，陸榮源於八十七年八月十七日代原告支付
      購買土地款三○、六七五、八四○元係屬上開六筆八十五
      年定存贈與之返還，賦稅署並據以認定。詎嗣後原告又訴
      稱該筆款項屬八十六年度贈與之返還，前後說詞互相矛盾
      ，不足採。又上開認定八十五年度贈與之返還三○、○○
      ○、○○○元定存到期之利息約二、一六○、○○○元（
      30,000,000元×1.2年×6%），應屬原告所有，其土地款
      尾款六七五、八四○元尚小於上開利息金額，乃不予減列
      。又原告於八十六年四月二十一日至土銀岡山分行以陸榮
      源名義作定期存款，存單分別為第0000000000
      00及000000000000號等二筆，存款金額各
      一○、○○○、○○○元，合計二○、○○○、○○○元
      ，原告分別於九十年一月五日及四月十八日說明書陳述，
      陸榮源於八十七年十一月二十五日及三十日代原告支付土
      地款二○、三四三、四八○元係屬上開二筆定存贈與之返
      還，惟另查得原告八十七年十一月二十七日自其土銀岡山
      分行存款帳戶匯款一○、○○○、○○○元至陸榮源同分
      行存款帳戶，賦稅署乃核定八十六年贈與額為一○、○○
      ○、○○○元、八十七年度贈與額為○元。又上開核定之
      八十六年度贈與額一○、○○○、○○○元定存到期之利
      息約七九五、○○○元（10,000,000元×1.5年×5.3% ）
      （認定返還八十六年度贈與額一○、○○○、○○○元之
      利息七九五、○○○元大於陸榮源代支付土地款尾款三四
      三、四八○元），應屬原告所有，若如原告所訴陸榮源八
      十七年十一月二十五日代原告支付土地款一○、○○○、
      ○○○元係返還原告八十六年度贈與，則陸榮源應並同利
      息返還，惟陸榮源僅返還一○、○○○、○○○元，是原
      告主張八十七年十一月二十七日匯款一○、○○○、○○
      ○元予陸榮源，應屬八十七年度之贈與乙節，委不足採。
    5.再者，原告主張八十八年一月二十八日、二月二十四日、
    　八十九年三月一日及十三日分別自陸榮源土銀岡山分行存
    　款帳戶提領二○、○○○、○○○元、三○、○○○、○
　　　○○元、三、四六五、○○○元、二、○一五、○○○元
　　　及三、五○○、六八○元，供原告使用乙節。查陸榮源土
      銀岡山分行存款帳戶並無上開五筆款項提領紀錄，且原告
      未能提示此五筆款項確供原告匯至美國購買股權或使用之
      證明文件，僅托口空言，按「當事人主張事實須負舉證責
      任倘其所提出之證據不足為主張事實之證明自不能認其主
      張之事實為真實。」改制前行政法院三十六年判字第十六
      號著有判例，是原告所訴洵不足採。
    6.查本件調查基準日為八十九年四月十一日，有賦稅署八十
      九年四月十一日台財稅字第八九○○四五四號函可稽。而
      原告於八十六年間贈與其子女現金二六八、三七九、八○
      四元，已超過贈與稅免稅額，逾期未申報，已如前述，有
      賦稅署九十年七月四日台財稅字第○九○○四九○三四一
      號函及相關附件等影本可稽，違章事證足堪認定，被告依
      遺產及贈與稅法第四十四條前段規定，按核定應納稅額處
      一倍罰鍰一二五、六四九、八○○元，洵無不合。又司法
      院釋字第五○三號解釋係在釋解行為罰及漏稅罰不得重複
      處罰，與本件案情不同；另司法院釋字第三五六號解釋理
      由書指出「行政罰之責任要求，本院釋字第二七五號解釋
      已有釋示」，而司法院釋字第二七五號解釋則指出「人民
      違反法律上之義務而應受行政罰之行為，法律無特別規定
      時，雖不以出於故意為必要，仍須以過失為其責任條件」
      ，且參照最高行政法院九十二年度判字第一○五四號判決
      理由：「遺產及贈與稅法第四十五條規定，納稅義務人對
      依該法規定，應申報之遺產或贈與財產，已依該法規定申
      報而有漏報或短報情事者，應按所漏稅額處以一倍至二倍
      之罰鍰，並不以故意為要件。」是原告所稱對於司法院釋
      字解釋顯有誤解。
  理  由
壹、本稅部分：
一、「本法稱贈與，指財產所有人以自己之財產無償給予他人，
    經他人允受而生效力之行為。」為遺產及贈與稅法第四條第
    二項所明定。
二、經查，原告於八十六年一月至八月間將八十四、八十五年間
    出售其所有坐落高雄縣岡山鎮○○段六四一等地號之土地款
    分別贈與其子陸榮源一二○、○○○、○○○元、陸怡宏一
    一四、九五六、七九三元及其女陸碧珠三○、○○○、○○
    ○元，合計二六四、九五六、七九三元，已超過贈與稅免稅
    額，逾期未申報，嗣經賦稅署查獲，通報被告查證屬實，乃
    核定本次贈與總額二六四、九五六、七九三元，加計本年度
    前次贈與額三、四二三、○一一元，核定本年度贈與總額二
    六八、三七九、八○四元，贈與淨額二六七、三七九、八○
    四元，應納稅額一二五、六四九、八三二元，除通知原告補
    徵稅款外，並依遺產及贈與稅法第四十四條規定按應納稅額
    處一倍罰鍰一二五、六四九、八○○元（計至百元止）等情
    ，此有被告九十年度財贈與字第一Ｚ000000000號
    處分書及九十三年五月二十五日南區國稅法一字第○九三○
    一○五三八七號復查決定附於原處分卷可稽，洵堪認定。
三、原告雖主張陸榮源在土銀岡山分行存款帳戶，僅是原告用來
    作為資金調度之帳戶，且大部分資金已匯回原告，被告核定
    原告八十六年度之贈與總額為二六八、三七九、八○四元，
    與事實不符云云。惟查：
    1.原告與其配偶陳金研、其長子陸榮源及訴外人陸祥麟、陸
      新發等五人，共同將所有高雄縣岡山鎮○○段六四一地號
      等三十五筆土地出售予紐新企業公司，成交價格總計一、
      八六○、九七二、八二五元，其中屬於原告、陸陳金研及
      陸榮源所持分之土地價款分別為一、一六六、九二二、八
      七二元、三二七、一三七、七七九元及二九、五七六、四
      八一元，上開土地價款扣除繳納土地增值稅及相關費用後
      ，該公司分次給付，經查上開土地價款存入原告及陸榮源
      等人之銀行帳戶之明細如下：(1)八十四年間，存入原告合
      庫岡山分行活期儲蓄存款第0000000000000
      號帳戶計九一、○○○、○○○元，存入陸榮源土銀岡山
      分行活期儲蓄存款第000000000000號帳戶計
      一○、○○○、○○○元。(2)八十五年間，存入原告土銀
      岡山分行活期儲蓄存款第000000000000號帳
      戶計七五、○○○、○○○元，存入陸榮源上開土銀岡山
      分行存款帳戶計一五○、○○○、○○○元。(3)八十六年
      間，存入原告上開土銀岡山分行活期儲蓄存款帳戶計二三
      四、五九六、五九七元，存入陸榮源上開土銀岡山分行活
      期儲蓄存款帳戶計二二○、○○○、○○○元，存入其次
      子陸怡宏土銀岡山分行活期儲蓄存款第00000000
      0000號帳戶計一九一、五○○、○○○元。又上開存
      入款項，扣除帳戶間轉帳及陸榮源出售其名下所有高雄縣
      岡山鎮○○段六四八地號土地應取得之土地款二九、五七
      六、四八一元，原告於八十五年間，將其出售土地款存入
      陸榮源於土銀岡山分行帳戶作定期存款之金額為三○、四
      二三、五一八元；於八十六年間，原告分別存入陸榮源土
      銀岡山分行帳戶作定期存款之金額一三○、○○○、○○
      ○元，存入陸怡宏土銀岡山分行帳戶作定期存款之金額為
      一七六、五九○、八九三元，存入其女陸碧珠土銀岡山分
      行帳戶作定期存款之金額為三○、○○○、○○○元，此
      有原告出售土地合約書、收取土地票款明細、銀行存款單
      及定期存單影本及賦稅署稽核報告附於原處分卷可稽，並
      為原告所不爭執，自堪信為真實。又賦稅署為查明原告就
      上開資金之用途，乃以八十九年十一月十三日台稅稽發第
      八九○一五○一號函請原告依限提出說明，而原告則分別
      於九十年一月五日及四月十八日提出說明，經賦稅署綜合
      原告就上開各筆定期存款資金所提出之說明及依其查得資
      料查對結果，原告於八十六年分別贈與現金予陸榮源一二
      ○、○○○、○○○元、陸怡宏一一四、九五六、七九三
      元及陸碧珠三○、○○○、○○○元，合計贈與總額二六
      四、九五六、七九三元。被告以上開贈與事證明確，乃依
      遺產及贈與稅法第四條第二項規定，核定補徵贈與稅一二
      五、六四九、八三二元，依法尚非無據。
    2.至原告主張出售陸榮源名下土地應取得之土地款二九、五
      七六、四八一元，買受人紐新企業公司係於八十六年度匯
      入陸榮源土銀岡山分行存款帳戶，故其於八十五年度匯予
      陸榮源之款項，應計入當年度（八十五年度）之贈與乙節
      。茲查，原告前曾分別於九十年一月五日及四月十八日向
      賦稅署提出說明書陳稱，八十五年二月二十三日及同年七
      月十三日存入款項計三○、○○○、○○○元係屬陸榮源
      之自有資金（即出售土地應分配之土地款），而賦稅署於
      查對時，亦已依原告之說明未將其列入八十五年度贈與額
      （列為八十五年度贈與額之減項）。從而原告嗣後改稱該
      筆款項屬八十六年度贈與之減項，前後說詞互相矛盾，洵
      不足採。
    3.又原告主張陸榮源於八十七年九月十八日返還原告一五、
      ○○○、○○○元，已有贈與返還事實，而原告再於同年
      十一月三十日匯款一五、○○○、○○○元予陸榮源，應
      屬八十七年度之贈與乙節。經查，原告於八十六年五月十
      七日將其出售土地之款項以陸榮源名義存入其在土銀岡山
      分行帳戶作為定期存款，存單分別為第00000000
      0000、000000000000及0000000
      00000號等三筆，存款金額各五、○○○、○○○元
      ，合計一五、○○○、○○○元。陸榮源雖於八十七年九
      月十八日自其土銀岡山分行存款帳戶轉帳一五、○○○、
      ○○○元至原告同分行存款帳戶，惟原告於同年十一月三
      十日復自其土銀岡山分行存款帳戶轉帳一五、○○○、○
      ○○元至陸榮源同分行存款帳戶，有存單存款新開戶登錄
      單及存摺類存款分戶明細表影本可稽。然有疑問者，乃陸
      榮源於八十七年九月十八日自其土銀岡山分行存款帳戶轉
      帳一五、○○○、○○○元至原告同分行存款帳戶，是否
      為八十六年贈與之返還？抑或係原告與陸榮源於八十七年
      間另筆資金之往來？尚非無研究之餘地。茲觀之上開三筆
      定期存款屆期後，本金續存，而到期之利息合計約一、一
      五○、○○○元，應屬原告所有，倘如原告所訴陸榮源八
      十七年九月十八日匯款一五、○○○、○○○元係返還原
      告八十六年度贈與，則陸榮源應於該次匯款同時，將定存
      所生之利息併同返還原告為是，惟陸榮源僅返還一五、○
      ○○、○○○元，足徵該次匯款，要非針對返還原告上開
      八十六年之贈與而來，應係原告與陸榮源於當年另筆資金
      之往來，應可確信。何況，原告亦未能確實舉證，陸榮源
      上開之匯款，係作為返還原告八十六年度之贈與，是賦稅
      署以陸榮源於八十七年九月十六日轉存一五、○○○、○
      ○○元至原告之銀行帳戶後，原告旋於二個半月後復以相
      同之金額轉入陸榮源之銀行帳戶，要屬原告就上開金額之
      返還，乃認定原告八十六年度上開定期存款之贈與額為一
      五、○○○、○○○元，而八十七年度此部分贈與額為○
      元，被告亦依此核定原告八十六年度之贈與金額，核與經
      驗法則並無違誤。是原告主張八十七年十一月三十日匯款
      一五、○○○、○○○元予陸榮源，應屬八十七年度之贈
      與乙節，不足採據。
    4.另原告主張其於八十七年間向訴外人陳金龍等四人購買土
    　地，價金合計五一、○一九、三二○元，陸榮源於八十七
    　年十一月二十五日代其支付購買土地款二○、三四三、四
    　八○元，應屬原告八十六年度贈與之返還。至八十七年十
      一月二十七日原告另匯款一○、○○○、○○○元予陸榮
      源，應屬八十七年度之贈與云云。經查，原告於八十六年
    　四月二十一日至土銀岡山分行以陸榮源名義作定期存款，
      存單分別為第000000000000及000000
      000000號二筆，存款金額各一○、○○○、○○○
      元，合計二○、○○○、○○○元。而該二筆定期存款到
      期後，本金續存至八十八年十一月三十日，到期後，乃併
      同其他定期存款之資金合計四五、○○○、○○○元購買
      可轉讓定期存單，亦有存單存款新開戶登錄單及存摺類存
      款分戶明細表影本附於原處分卷可稽。又陸榮源雖於八十
      七年十一月二十五日自其土銀岡山分行活期儲蓄存款帳戶
      第000000000000號轉帳二○、○○○、○○
      ○元，代原告支付上開購買土地之部分價款，然原告於同
      年十一月二十七日亦自其土銀岡山分行存款帳戶轉帳一○
      、○○○、○○○元至陸榮源同分行存款帳戶，是賦稅署
      遂依原告九十年一月五日及四月十八日之說明書所稱上開
      定期存款到期係用以支付原告之購地款，乃核認原告八十
      六年四月二十一日以陸榮源名義存作定期存款其中之一○
      、○○○、○○○元，屬到期轉還原告作為其給付陳金龍
      購地款之金額；此外，原告於八十七年十一月二十七日匯
      款一○、○○○、○○○元予陸榮源，則亦屬作為償還陸
      榮源先前代付土地之價款，而非作為贈與之用，從而被告
      於核定原告八十六年度之贈與總額時，則將上開該筆一○
      、○○○、○○○元之定期存款扣除而不計入當年度贈與
      總額，尚無不合。蓋倘如原告所稱陸榮源於八十七年十一
      月二十五日轉帳二○、○○○、○○○元代為支付之土地
      款均為贈與之返還（八十六年度）屬實，則陸榮源應並同
      利息一併返還原告為是，惟陸榮源卻未有任何返還利息之
      行為，反倒是陸榮源為原告支付部分土地款後，原告於隔
      二日後旋又匯款一○、○○○、○○○元予陸榮源，足徵
      該一○、○○○、○○○元匯款應係償還陸榮源代付之土
      地款，方符合經驗法則。從而原告主張八十七年度匯款一
      ○、○○○、○○○元予陸榮源，應屬其八十七年度之贈
      與，核不足採。又賦稅署核定之上開八十六年度贈與額一
      ○、○○○、○○○元定期存款到期之利息約七九五、○
      ○○元（10,000,000 元×1.5年×5.3%）應屬原告所有，
      惟因該利息尚大於陸榮源代支付土地款尾款三四三、四八
      ○元，故被告就該土地款之尾數縱未自贈與總額減列，其
      於計算八十六年度贈與總額時，對原告而言，尚不因此而
      增加其稅捐負擔。
    5.又原告主張陸榮源於八十七年八月十七日代其支付伊向訴
    　外人陳金龍等四人購買土地款三○、六七五、八四○元賦
      稅署僅認列三○、○○○、○○○元，尾數六七五、八四
      ○元應予減列乙節。經查，原告於八十五年二月十三日將
      其出售土地之款項以陸榮源名義存入其在土銀岡山分行帳
      戶作為定期存款，存單分別為000000000000
      及000000000000號，存款金額各五、○○○
    　、○○○元，合計一○、○○○、○○○元；同年二月十
    　六日再至上開分行以陸榮源名義存作定期存款，存單分別
    　為第000000000000及0000000000
    　00號，存款金額各五、○○○、○○○元，合計一○、
    　○○○、○○○元；同年七月十三日至上開分行以陸榮源
    　名義存作定期存款，存單號碼分別為000000000
    　000、000000000000、00000000
    　0000及000000000000號，存款金額各五
    　、○○○、○○○元，合計二○、○○○、○○○元；同
   　 年八月十五日又至上開分行以陸榮源名義作定期存款，存
      單分別為第000000000000、0000000
      00000、000000000000及000000
      000000號，存款金額各五、○○○、○○○元，合
      計二○、○○○、○○○元，上開定期存款總計六○、○
      ○○、○○○元，亦有存單影本及存摺類存款明細表附於
      原處分卷可稽。又賦稅署前依原告九十年一月五日及四月
      十八日之說明書所稱，八十五年二月十三日及同年七月十
      三日存入款項計合計三○、○○○、○○○元，屬陸榮源
      自有資金（售地款），而同年二月十六日及八月十五日存
      入款項計三○、○○○、○○○元，於八十七年八月十七
      日到期時，已轉還原告作為給付陳金龍購地款之金額三○
      、六七五、八四○元，賦稅署已按其說明，並未將上開定
      期存款總計三○、○○○、○○○元列入當年度贈與額。
      另上開定期存款到期之利息合計二、一八○、○○○元，
      應屬原告所有，原告主張金額應加扣土地款尾數六七五、
      八四○元，惟查該尾款尚在上開利息金額之額度內，故被
      告就該土地款之尾數縱未自贈與總額減列，其於計算八十
      六年度贈與總額時，對原告而言，亦無因而增加其稅捐負
      擔，原告該部分主張，亦不足採。
    6.又原告主張其於八十八年至八十九年間多次自陸榮源土銀
      岡山分行存款帳戶提領現金，並匯至美國購買股權，分由
      原告及其配偶持有；或購買定期存款；或供原告及其配偶
      花用，足證原告匯入陸榮源土銀岡山分行存款帳戶資金係
      借用人頭，無涉贈與云云。惟查，原告於八十六年一月十
    　四日以陸榮源名義存入其在土銀岡山分行帳戶作為定期存
      款，存單分別為第000000000000、0000
      00000000及000000000000號，存款
      金額各一○、○○○、○○○元，合計三○、○○○、○
      ○○元；同年四月二十一日原告再至上開分行以陸榮源名
      義存作定期存款，存單分別為第00000000000
      0及000000000000號，存款金額各一○、○
      ○○、○○○元，合計二○、○○○、○○○元，上開定
      期存款總計五○、○○○、○○○元，亦有存單影本及存
      摺類存款明細表附於原處分卷可稽。惟查上開五筆定期存
      款到期後，本金續存至八十八年一月十五日，部分轉入陸
      榮源華南商業銀行（下稱華銀）岡山分行存作外匯定期存
      款，部分以陸榮源名義購買基金一四、六二五、二五○元
      。茲依原告九十年一月五日之說明書稱，上開定期存款係
      購買無記名可轉讓定期存單；惟另據原告同年四月十八日
      之說明書則稱，上開定期存款於八十八年一月十五日將其
      中九、○○○、○○○元轉帳至華銀岡山分行存作美金定
      期存款，同年二月二十二日將其中二一、○○○、○○○
      元，轉入土銀岡山分行存款帳戶。再結匯美金，另以陸榮
      源名義購買基金一四、六二五、二五○元，該基金孳息二
      九、一八七元係由原告提領，屬分散所得。另八十九年三
      月一日提領現金三、四六五、○○○元結匯美金一○○、
      ○○○元存放美金定存，同年三月十三日提領現金二、○
      一五、○○○元結匯美金至國外供零星花費，不惟前後二
      次說詞不一，且與原告於審理時主張八十八年一月二十八
      日、二月二十四日、八十九年三月一日及十三日日分別自
      陸榮源土銀岡山分行存款帳戶提領二○、○○○、○○○
      元、三○、○○○、○○○元、三、四六五、○○○元、
      二、○一五、○○○元及三、五○○、六八○元，供原告
　　　購買股權或供其使用云云，亦不盡相同。何況，賦稅署前
      就上開定期存款查對結果，八十八年一月十五日轉帳至華
      銀岡山分行之美金定期存款，申請人為陸榮源，又同年二
      月二十二日轉帳至土銀岡山分行結構外匯存款之申請人亦
      為陸榮源；另上開基金（信託期間八十九年二月二十四日
      至九十四年二月二十四日）亦係以陸榮源名義購買，且該
      基金所生之孳息二九、一八七元，亦於八十九年九月二十
      二日存入陸榮源存款帳戶，則原告稱該款係供其自己使用
      ，殊難令人相信。此外，原告亦未能提示上開五筆款項確
      供原告匯至美國購買股權或使用之證明文件，僅托口空言
      ，按自難認其主張之事實為真實。是原告主張上開款項無
      涉贈與，亦無足採。
    7.至原告將其出售土地所得之款項存入其次子陸怡宏及女兒
      陸碧珠之土銀岡山分行活期儲蓄存款帳戶之定期存款，分
      別為一一四、九五六、七九三元及三○、○○○、○○○
      元，被告據以核課贈與稅部分，因原告未再爭執，本判決
      自不再論述，附此說明
貳、罰鍰部分：
一、按「納稅義務人違反第二十三條或第二十四條之規定，未依
    限辦理遺產稅或贈與稅申報者，按核定應納稅額加處一倍至
    二倍之罰鍰；．．．。」為遺產及贈與稅法第四十四條所明
    定。
二、本件原告於八十六年一月至八月間將八十四年、八十五年間
    出售其所有高雄縣岡山鎮○○段六四一等地號土地，分別贈
    與其子陸榮源一二○、○○○、○○○元、陸怡宏一一四、
    九五六、七九三元及其女陸碧珠三○、○○○、○○○元，
    合計二六四、九五六、七九三元，已超過贈與免稅額，詳如
    上述。原告逾期未申報，縱非出於故意，亦難謂無過失，則
    依司法院釋字第二七五號解釋，自仍應處罰。是被告初查乃
    按核定應納贈與稅額一二五、六四九、八三二元加處一倍罰
    鍰一二五、六四九、八○○元（計至百元止），依法並無不
    合。
參、綜上所述，原告所訴，均無足採。被告據以核定本次贈與總
    額二六四、九五六、七九三元，加計本年度前次贈與額三、
    四二三、○一一元，核定本年度贈與總額二六八、三七九、
    八○四元，贈與淨額二六七、三七九、八○四元，應納稅額
    一二五、六四九、八三二元，除補徵稅款，並依遺產及贈與
    稅法第四十四條規定按應納稅額處一倍罰鍰一二五、六四九
    、八○○元（計至百元止），認事用法，俱無不合。訴願決
    定予以維持，亦無違誤。原告起訴意旨求為撤銷，為無理由
    ，應予駁回。又本件事證已臻明確，兩造其餘之攻擊防禦方
    法並不足以影響本件判決之結果，自無庸逐一論述，併此
    明。
肆、據上論結，本件原告之訴為無理由，爰依行政訴訟法第一百
    九十五條第一項後段、第九十八條第三項前段，判決如主文
    。
中    華    民    國   94     年    8     月    31    日
                  第三庭審判長法  官   江幸垠
                              法  官   簡慧娟
                              法  官   邱政強
以上正本係照原本作成。
如不服本判決，應於判決送達後20日內向本院提出上訴書狀，其
未表明上訴理由者，應於提起上訴後20日內向本院提出上訴理由
書（須按對造人數附繕本）；如於本判決宣示或公告後送達前提
起上訴者，應於判決送達後20日內補提上訴理由書（須附繕本）
。未表明上訴理由者，逕以裁定駁回。
提起上訴應預繳送達用雙掛號郵票7份（每份34元）。
中　　華　　民　　國　　94　　年　 　8　　月　 31  　 日
　　　　　　　　　　　　  　　書記官   藍慶道
